【裁判字號】    94,易,306
【裁判日期】    951106
【裁判案由】    偽造文書
【裁判全文】
臺灣桃園地方法院刑事判決               94年度易字第306號
公  訴  人  臺灣桃園地方法院檢察署檢察官
被      告  甲○○
上列被告因偽造文書案件，經檢察官提起公訴（92年度偵字第17
875 號），被告於本院行準備程序中就被訴事實為有罪之陳述，
本院合議庭裁定由受命法官獨任進行簡式審判程序，後經檢察官
聲請依協商程序判決，本院判決如下：
    主      文
甲○○共同連續行使明知為不實之事項，而使公務員登載於職務
上所掌之公文書，足以生損害於公眾，處有期徒刑參月，如易科
罰金，以銀元參佰元即新臺幣玖佰元折算壹日。緩刑貳年。
    事實及理由
一、臺灣地區人民甲○○明知其與大陸地區人民丁○○（通緝中
    ）並無結婚之意思，竟與丁○○共同基於使公務員於職務上
    所掌之公文書為不實登載並進而行使之概括犯意聯絡：
  (一)先由甲○○於民國91年10月30日，持福建省福州市公證處作
    成證明其2 人於91年9 月27日登記結婚之結婚證明書，向財
    團法人海峽交流基金會（下稱海基會）辦理文書認證手續，
    使該會承辦大陸文書認證之人員，將上開虛偽結婚事項記載
    於職務上所認證之文書上，足生損害於海基會對於大陸地區
    文書認證之正確性。
  (二)取得上開證明書後，再由甲○○於同年11月6 日至花蓮縣吉
    安鄉戶政事務所辦理結婚之戶籍登記，使該所不知情之承辦
    公務員將此不實事項，登載於其職務上所掌之公文書即戶籍
    登記簿上，且據以換發「配偶」欄載有「丁○○」此一不實
    事項之國民身分證1 枚交與甲○○，足以生損害於戶政機關
    對於戶籍管理之正確性。
  (三)甲○○旋即於同年11月15日，書立「大陸地區人民進入臺灣
    地區保證書」，送到花蓮縣政府警察局吉安分局稻香派出所
    申請對保，使承辦之不知情員警在完成對保手續後，將其等
    已結婚之不實事項，登載於職務上掌管之在該保證書「對保
    或證明機關（構）簽註意見欄」之公文書上並蓋章確認，足
    生損害於國家警察機關對於兩岸婚姻對保之正確性。
  (三)甲○○再於同年11月26日在「大陸地區人民進入臺灣旅行證
    申請書」上捏載丁○○欲來臺探視親人甲○○之事由，並將
    上開申請書、保證書連同前述登載不實之身分證等件，送交
    內政部警政署入出境管理局（下稱境管局）申請丁○○來臺
    探親以行使各該文書，使該局不知情之承辦公務員將此相關
    之不實事項登載於職務上所掌之大陸地區人民申請進入臺灣
    地區之簿冊上，並據以核發丁○○之中華民國臺灣地區旅行
    證1 枚，足生損害於境管局對大陸地區人民入出境臺灣地區
    管理之正確性。
  (四)丁○○即於同年12月23日持該旅行證搭機飛抵臺灣桃園縣大
    園鄉桃園國際機場，並於入境通關時，出示該枚載有上開不
    實事項之旅行證供航警局證照查驗人員查核而行使之，又使
    該不知情之查驗人員將「丁○○來臺探親」之不實事項登載
    於職務上所掌之公文書即入出境紀錄上，足生損害於航警局
    就有關大陸地區人民入境臺灣地區管理作業之正確性。
  (五)嗣因丁○○於92年7 月21日晚上7 時許，在桃園縣中壢市○
    ○○街125 號5 樓，與大陸地區人民丙○○（含乙○○部分
    均已先行審結）一同為警盤查身分而循線查獲上情。
  (六)案經桃園縣政府警察局中壢分局報請本院檢察署檢察官偵查
    起訴。
二、證據名稱：
  (一)被告甲○○於本院準備程序中之自白（見本院95年10月30日
    筆錄）。
  (二)證人即共同被告丁○○之警詢供述。
  (三)花蓮縣吉安鄉戶政事務所函附之海基會證明書、福州市公證
    處公證書、結婚證明書、戶籍謄本、入出境端末查詢報表、
    大陸地區人民進入台灣旅行證申請書、大陸地區人民進入臺
    灣地區保證書、中華民國臺灣地區旅行證等影本。
三、本件經檢察官與被告於審判外達成協商之合意，且被告業已
    認罪，其合意內容為：被告願受之科刑範圍為有期徒刑3 月
    ，緩刑2 年。經查上開合意並無刑事訴訟法第455 條之4 第
    1 項所列情形之一，檢察官聲請改依協商程序而為判決，本
    院爰不經言詞辯論，於協商合意範圍內為協商判決，合先敘
    明。
四、應適用之法條：刑事訴訟法第273 條之1 第1 項、第455 條
    之2 第1 項、第455 條之4 第2 項、第455 條之8 、第455
    條之11第2 項，修正後刑法第2 條第1 項前段、第74條第1
    項第1 款，刑法第216 條、第214 條，修正前刑法第28條、
    第56條、第41條第1 項前段，罰金罰鍰提高標準條例第1 條
    前段，修正前罰金罰鍰提高標準條例第2 條。
五、協商判決除有刑事訴訟法第455 條之4 第1 項第1 款於本訊
    問程序終結前，被告撤銷協商合意或檢察官撤回協商聲請者
    ；第2 款被告協商之意思非出於自由意志者；第4 款被告所
    犯之罪非第455 條之2 第1 項所定得以聲請協商判決者；第
    6 款被告有其他較重之裁判上一罪之犯罪事實者；第7 款法
    院認應諭知免刑或免訴、不受理者情形之一，及違反同條第
    2 項「法院應於協商合意範圍內為判決；法院為協商判決所
    科之刑，以宣告緩刑或二年以下有期徒刑、拘役或罰金為限
    」之規定者外，不得上訴。
六、本件如得上訴，而如不服本件判決，得自收受判決送達之日
    起10日內，向本院提出上訴書狀（須附繕本），上訴於第二
    審法院。
中    華    民    國    95    年    11    月    6     日
                  刑事第五庭    法  官  吳勇毅
以上正本證明與原本無異。
                                書記官  陳夏施
中    華    民    國    95    年    11    月    13    日
附錄本案論罪科刑法條全文：
中華民國刑法第216條
（行使偽造變造或登載不實之文書罪）
行使第 210 條至第 215 條之文書者，依偽造、變造文書或登載
不實事項或使登載不實事項之規定處斷。
中華民國刑法第214條
（使公務員登載不實罪）
明知為不實之事項，而使公務員登載於職務上所掌之公文書，足
以生損害於公眾或他人者，處3 年以下有期徒刑、拘役或5 百元
以下罰金。


司法院資訊處製作；財團法人民間司法改革基金會備份。
